【裁判字號】    95,台上,654
【裁判日期】    950209
【裁判案由】    違反毒品危害防制條例
【裁判全文】
最高法院刑事判決              九十五年度台上字第六五四號
    上  訴  人  甲○○
                        （現另案在台灣台北監獄台北分監執
                        行中）.
上列上訴人因違反毒品危害防制條例案件，不服台灣高等法院中
華民國九十四年十一月二十九日第二審判決（九十四年度上訴字
第一九六二號，起訴案號：台灣桃園地方法院檢察署九十二年度
偵緝字第四三五、八八○號），提起上訴，本院判決如下：
    主  文
原判決撤銷，發回台灣高等法院。
    理  由
本件原判決認定：上訴人甲○○前因侵占案件，經法院判處有期
徒刑七月，於民國九十一年六月十三日執行完畢；仍不知悔改，
明知安非他命係毒品危害防制條例第二條第二項第二款所列之第
二級毒品，不得販賣、持有，竟與陳麗華（由第一審法院通緝中
）基於意圖營利之概括犯意聯絡，由陳麗華提供安非他命，在桃
園縣龜山鄉○○○街一一號二樓一一室上訴人之居住處分裝後，
再由上訴人以其所有0000000000號行動電話與徐振崇
聯繫，先後於九十一年十一月初某日下午六時許、十二月六日下
午六時許，在桃園縣龜山鄉○○○街一一一號前、同址二樓一二
室，由上訴人出面各以新台幣（下同）一千元，販賣數量不詳之
安非他命各一小包予徐振崇；復於九十一年十二月十四日下午六
時二十分許，在桃園縣龜山鄉○○○街一一一號前，由上訴人以
二千元販賣安非他命二小包（毛重約一．二公克、淨重○．七一
一八八克）予徐振崇。嗣經警於同年十二月十四日下午九時許，
在桃園縣龜山鄉○○路三一九號前，查獲徐振崇所持有之上開安
非他命二小包後，循線於同日下午九時三十分許，在桃園縣龜山
鄉○○○街一一一號二樓一二室（起訴書誤載為一一室）查獲上
訴人，並扣得如原判決附表（下稱附表）一編號一所示之安非他
命四包、如附表一編號三所示之上訴人所有供本件犯罪所用之行
動電話一具（含門號0000000000號SIM 卡一枚）及附
表二所示之杓子、電子磅秤、藥缽、安非他命空分裝袋、吸食器
、帳冊等情。因而撤銷第一審之科刑判決，改判仍論處上訴人共
同連續販賣第二級毒品罪刑（累犯，處有期徒刑柒年陸月），固
非無見。
惟查：（一）審理事實之法院對於被告有利及不利之證據，應一
律注意，詳為調查，綜合全案證據資料，本於經驗法則，以定其
取捨，並將取捨證據及得心證之理由於判決內詳為說明；故證據
雖已調查，而尚有其他部分並未調查，仍難遽為被告有利或不利
之認定；如有應調查之證據未予調查，率行判決，其判決當然為
違背法令。又犯施用毒品（安非他命屬第二級毒品）之罪，供出
毒品來源，因而破獲者，得減輕其刑。毒品危害防制條例第十七
條定有明文。施用毒品者之該項供述，固非絕無證據能力，但為
防範其作利己損人之不實供述，自須擔保該項供述之真實性，始
得作為判斷之依據。故事實審法院必須調查其他證據，以資審認
，必至因其他證據之證明力已可確信該項供述為真實而無合理之
懷疑時，始得據為對他人不利之認定。原判決認定上訴人有前開
販賣安非他命予徐振崇三次之事實，係以徐振崇於警詢所供其所
施用之安非他命係向上訴人購買，及經警在上訴人處扣得之帳冊
為主要之證據。然上訴人始終堅決否認有販賣安非他命予徐振崇
，證人徐振崇於第一審翻異前供，否認有向上訴人購買安非他命
，並謂查扣之安非他命二包係向綽號「阿財」之男子所購買等語
。該證人就其所施用之安非他命之來源，前後供述既不一致，其
真實性如何，已難無疑，且扣案帳冊所記載之內容為何，是否與
徐振崇在警詢時之供述一致，而得作為認定徐振崇警詢供述為真
實之補強證據，原審均未進一步調查證據，以資審認，並說明該
證人上開不利於上訴人之供述確屬真實可信之心證理由，竟遽以
資為上訴人有本件販賣安非他命予徐振崇之判斷依據，揆之上開
說明，自與上開證據法則有違，且有調查職責未盡及判決理由不
備之違法。（二）訊問被告，除有急迫情況且經記明筆錄者外，
應全程連續錄音；必要時，並應全程錄影。又筆錄內所載之被告
陳述與錄音或錄影之內容不符者，除有急迫情況且經記明筆錄而
未錄音、錄影之情形外，其不符之部分，不得作為證據。刑事訴
訟法第一百條之一第一項、第二項定有明文。此等規定於司法警
察（官）詢問犯罪嫌疑人時準用之，又為同法第一百條之二所明
定。卷查徐振崇於九十一年十二月十四日因涉犯施用、持有安非
他命為警查獲，於十二月十五日以犯罪嫌疑人身分接受司法警察
詢問時，於警詢筆錄內固記載有前開向上訴人購買安非他命三次
之犯行（見第一審卷<一>第一○○、一○一頁），但原審法院於
九十四年九月十四日勘驗播放該日警詢錄音帶結果，於徐振崇供
出其施用、持有之安非他命來源之前，曾「間隔三分二秒始進行
下一個問答，且有切斷錄音機的聲音」；且「未有警詢筆錄內所
記載徐振崇明確答稱三次交易之時間、地點及購買毒品之數量、
金額等事項之錄音」，同時併有「間隔一分五十秒始進行下一個
問答，而且有切斷錄音機的聲音」等情，有原審之勘驗筆錄可稽
。則本件播放徐振崇之錄音帶結果，竟未見徐振崇有與上訴人三
次交易安非他命之時間、地點及購買數量、金額等之陳述，且屢
在徐振崇供出其安非他命之上游（上訴人）、實際交易情形等關
鍵時間點，多有切斷錄音機未連續錄音之情形發生，究竟是何原
因所造成，該次詢問時是否筆錄記載與錄音供述內容不符，此與
判斷該供述能否採為適法之證據，至有關係。原審未予究明，徒
以「該次警詢筆錄係採一問一答方式，雖未全程連續錄音，但無
礙人權之保障，又供出毒品來源，有助於治安之維護」等由，遽
認非不得為證據，並採為不利於上訴人判決之基礎，自難謂為適
法。以上或為上訴意旨所指摘，或為本院得依職權調查之事項，
應認原判決有撤銷發回更審之原因。
據上論結，應依刑事訴訟法第三百九十七條、第四百零一條，判
決如主文。
中    華    民    國  九十五  年    二    月    九    日
                      最高法院刑事第七庭
                          審判長法官  呂  潮  澤
                                法官  吳  昆  仁
                                法官  孫  增  同
                                法官  趙  文  淵
                                法官  吳      燦
      本件正本證明與原本無異
                                      書  記  官
中    華    民    國  九十五  年    二    月   十四   日
                                                    Ｍ


司法院資訊處製作；財團法人民間司法改革基金會備份。
